【裁判字號】    92,上訴,2331
【裁判日期】    920902
【裁判案由】    毒品危害防制條例
【裁判全文】
臺灣高等法院刑事判決                          九十二年度上訴字第二三三一號
    上  訴  人
    即  被  告  甲○○
右上訴人因違反毒品危害防制條例案件，不服臺灣臺北地方法院九十一年度訴字第一
三三四號，中華民國九十二年六月九日第一審判決（起訴案號：臺灣臺北地方法院檢
察署九十一年度毒偵字第二七三八號），提起上訴，本院判決如左：
    主  文
上訴駁回。
    事  實
一、甲○○前於民國八十七年間因施用毒品案件，經臺灣臺北地方法院以八十七年度
    毒聲字第二一二號裁定送觀察、勒戒後，認無繼續施用毒品之傾向，由臺灣臺北
    地方法院檢察署檢察官於八十七年七月十三日以八十七年度偵字第一二五七四號
    不起訴處分確定；復於八十八年間因施用毒品案件，經臺灣臺北地方法院以八十
    八年度毒聲字第一七三二號裁定送觀察、勒戒後，認有繼續施用毒品之傾向，經
    檢察官聲請該院以八十八年毒聲字第二一０三號裁定令入戒治處所施以強制戒治
    一年並提起公訴，強制戒治部分經臺灣臺北地方法院以八十九年度毒聲字第五八
    九號裁定停止戒治付保護管束，嗣又因在保護管束期間再施用毒品而經該院以八
    十九年度毒聲字第一五八二號撤銷停止戒治，於九十年四月三十日強制戒治期滿
    ；刑事部分經臺灣臺北地方法院以八十八年度易字第二四八二號判處有期徒刑五
    月確定，另與其於八十八年間因竊盜案件，經臺灣臺北地方法院以九十年度簡上
    緝字第一號判處有期徒刑四月之竊盜案件定應執行有期徒刑八月，於九十年七月
    五日易科罰金執行完畢。甲○○於前開停止戒治付保護管束期間再次施用毒品部
    分，再經臺灣臺北地方法院以九十年度簡字第一五九七號判處有期徒刑六月確定
    ，於九十年十月十七日執行完畢，竟仍不知悔改，基於施用第一級毒品海洛因之
    意思，於九十一年三月十八日某時，在臺北市○○路一一九號二樓住家，將第一
    級毒品海洛因置於香菸點燃之方式施用第一級毒品海洛因一次；嗣另行起意，九
    十一年三月十八日下午四、五時許，因整理房間桌面發現友人『許正雄』遺留含
    第一級毒品海洛因成分之白粉一包（淨重０．二二公克）及含第二級毒品安非他
    命成分之結晶體一包（驗餘淨重０．０八公克），另基於持有第一級毒品及第二
    級毒品之犯意，攜帶持有上開物品外出，嗣於同年月十九日下午六時十分許，在
    臺北市○○路五０號前為警盤查而查獲上情，並扣得含第一級毒品海洛因成分之
    白粉一包（淨重０．二二公克）及含第二級毒品安非他命成分之結晶體一包（驗
    餘淨重０．０八公克）。
二、案經臺北市政府警察局松山分局報請臺灣臺北地方法院檢察署檢察官偵查起訴。
    理  由
一、訊據被告甲○○固承認於九十一年三月十八日某時施用第一級毒品海洛因及於同
    日因清理房間桌面發現而持有第一級毒品海洛因及第二級毒品安非他命為警查獲
    之事實，惟其於原審辯稱：於九十一年三月十八日朋友許正雄到伊家中，拿一支
    香菸給伊抽，伊抽了一口後，發現為含海洛因香菸，就將該香菸丟在一旁，可能
    是因為之前有服用中藥，所以才會驗出有毒品反應。伊在許正雄離去後，整理房
    間桌子，發現有許正雄留下的海洛因及安非他命各一包，因為想要將上開二包毒
    品丟掉，所以將毒品攜帶到塔悠路那邊，還沒丟就被警察查到；於本院亦辯稱：
    「是朋友許正雄到我家請我抽煙，我不知道那根香煙裡面含有毒品，吸兩口後覺
    得怪怪的，就把它丟掉，不是故意要吸食毒品，警察在我身上所查到的白粉一包
    、結晶體一包，都是許正雄留下來的，他離開後，當天下午四、五點左右，我整
    理房間桌子時發現那些東西，下午六點準備上班時順便拿去丟掉」等語，惟查：
    (1)被告為警查獲時所採得之尿液，經送臺灣尖端先進生技醫藥股份有限公司濫用
      藥物檢驗中心以酵素免疫分析法、氣相層析質譜儀法鑑驗結果，呈鴉片類藥物
      陽性反應，其中嗎啡為二萬三千九百二十九（ng/ml）、 可待因為五千五百二
      十（ng/ml），嗎啡及可待因之檢測閾值均為三百（ng/ml），此有該中心濫用
      藥物檢驗報告（見臺灣臺北地方法院檢察署九十一年度毒偵字第二七三八號第
      三頁）在卷可參，而被告於原審提出所服用之中藥，經原審送法務部調查局以
      氣相層析質譜儀法檢驗，並未含法定毒品成分，服用上開藥物，並不會使尿液
      產生嗎啡、可待因反應等情，亦有該局九十二年四月二十一日調科壹字第０九
      二六二六０三七五０號檢驗通知書在卷可稽，足見被告於原審辯稱因服用中藥
      致尿液有毒品反應云云，顯與實情不符，自無足採。
    (2)再者被告尿液所檢測嗎啡及可待因之濃度，超出檢測閾值數倍之多，量非施用
      一口含海洛因成分香菸所能產生之高濃度檢驗結果，其辯稱是朋友『許正雄』
      請伊抽煙，不知道那根香煙裡面含有毒品，吸兩口後覺得怪怪的，就把它丟掉
      ，不是故意要吸食毒品云云，顯屬推諉之詞，無足為採。
    (3)被告為警查獲時所扣得之物品，經分別送往臺北市政府警察局及法務部調查局
      以氣相層析質譜儀檢驗，白粉一包含第一級毒品海洛因成分，淨重０．二二公
      克，透明結晶物一包含第二級毒品甲基安非他命成分，淨重０．０九公克，驗
      餘０．０八公克，此有各該局九十一年十一月五日調科壹字第０二０００五六
      ０九號鑑定通知書（見臺灣臺北地方法院檢察署九十一年度核退字第一二七八
      號第二十一頁）、九十一年九月十一日北市鑑毒字第六六三號鑑驗通知書（見
      同上卷宗第十九頁）在卷可參。若如被告所稱欲丟棄前開二包毒品，則丟棄在
      開所辯，顯與常情事理有違，難以採信。
    (4)又被告前因施用毒品案件，經臺灣臺北地方法院以八十七年度毒聲字第二一二
      號裁定送觀察、勒戒後，因無繼續施用毒品之傾向，經臺灣臺北地方法院檢察
      署檢察官於八十七年七月十三日以八十七年度偵字第依二五七四號不起訴處分
      確定，復於八十八年間因施用毒品案件，經臺灣臺北地方法院以八十八年度毒
      聲字第一七三二號裁定送觀察、勒戒後，因有繼續施用毒品之傾向，經檢察官
      聲請本院以八十八年毒聲字第二一０三號裁定令入戒治處所施以強制戒治一年
      ，嗣經該院以八十九年度毒聲字第五八九號裁定停止戒治付保護管束，又在保
      護管束期間再施用毒品而經本院以八十九年度毒聲字第一五八二號撤銷停止戒
      治，於九十年四月三十日始強制戒治執行期滿等情，亦有上開裁定書、不起訴
      處分書及本院被告全國前案紀錄表在卷可按，是被告三犯施用第一級毒品海洛
      因及持有第一級毒品、第二級毒品之犯行均堪以認定。
    (5)被告自案發迄今均未能提供『許正雄』其人之年籍資料，以供本院調查，爰不
      予傳訊。
二、查海洛因、安非他命分別係毒品危害防制條例第二條第二項第一款、第二款所規
    定之第一級毒品及第二級毒品，故核被告所為，係犯毒品危害防治條例第十條第
    一項之施用第一級毒品罪、同條例第十一條第一項、第二項之持有第一級毒品罪
    及持有第二級毒品罪。檢察官起訴書證據並所引法條欄雖未引用持有毒品之相關
    法條，然觀諸起訴書犯罪事實欄業已述及被告於九十一年三月十九日晚上六時十
    分許在臺北市○○路五０號前為警查獲，扣得含第一級毒品海洛因成分及含第二
    級毒品安非他命成分之毒品各一包等事實，可認公訴人起訴範圍亦包含被告非法
    持有第一級毒品、第二級毒品之犯行，自可予以審理。又被告持有摻有第一級毒
    品海洛因之香菸以施用，持有之低度行為，應為施用之高度行為所吸收，不另論
    罪。被告另行以一持有行為，同時持有第一級毒品及第二級毒品，係一行為觸犯
    數罪名，為想像競合犯，應依刑法第五十五條之規定從一重論以持有第一級毒品
    罪。被告所持有扣案之第一級毒品及第二級毒品並非供其施用之毒品，則被告所
    犯施用毒品犯行及持有毒品犯行，犯意各別，行為不同，應予分論併罰。再查，
    被告前有多次前科，最後一次因施用毒品案件，經臺灣臺北地方法院以九十年度
    簡字第一五九七號判處有期徒刑六月確定，於九十年十月十七日因易科罰金執行
    完畢之事實，有本院被告全國前案紀錄表在卷足憑，被告於執行完畢後五年內再
    犯本案有期徒刑以上之罪，均為累犯，依法應均加重其刑。
三、原審依刑事訴訟法第二百九十九條第一項前段，毒品危害防制條例第十條第一項
    、第十一條第一項、第二項、第十八條第一項前段，刑法第十一條前段、第五十
    五條、第四十七條、第五十一條第五款，並審酌被告多方設詞狡飾施用毒品犯行
    ，欠缺悔悟之意，且其前因施用毒品受觀察、勒戒及強制戒治後，仍不知戒絕毒
    癮，再次施用危害自己身體健康之毒品，惡性非輕等情狀，就施用毒品罪部分量
    處有期徒刑捌月，就持有毒品部分量處有期徒刑參月，並定應執行之刑。復以扣
    案含第一級毒品海洛因成分之白粉一包（淨重０．二二公克）及含第二級毒品安
    非他命成分之結晶體壹包（驗餘淨重０．０八公克），為查獲之毒品，依毒品危
    害防制條例第十八條第一項前段之規定沒收銷燬，其認事用法核無違誤，量刑亦
    稱允當，被告提起上訴仍執詞以「是朋友許正雄到我家請我抽煙，我不知道那根
    香煙裡面含有毒品，吸兩口後覺得怪怪的，就把它丟掉，不是故意要吸食毒品，
    警察在我身上所查到的白粉一包、結晶體一包，都是許正雄留下來的，他離開後
    ，當天下午四、五點左右，我整理房間桌子時發現那些東西，下午六點準備上班
    時順便拿去丟掉」等語否認犯行，即無理由，應駁回其上訴。
據上論斷，應依刑事訴訟法第三百六十八條判決如主文。
本案經檢察官劉靜婉到庭執行職務。
中      華      民      國      九十二      年     九     月     二     日
                              臺灣高等法院刑事第二十一庭
                                  審判長法  官  葉  騰  瑞
                                        法  官  莊  明  彰
                                        法  官  黃  國  忠
右正本證明與原本無異。
如不服本判決，應於收受送達後十日內向本院提出上訴書狀，其未敘述上訴理由者，
並得於提起上訴後十日內向本院補提理由書（均須按他造當事人之人數附繕本）。
                                        書記官  劉  貞  達
中      華      民      國      九十二      年     九     月     二     日
附錄本案論罪科刑法條全文
毒品危害防制條例第十條：
施用第一級毒品者，處六月以上五年以下有期徒刑。
施用第二級毒品者，處三年以下有期徒刑。
毒品危害防制條例第十一條：
持有第一級毒品者，處三年以下有期徒刑、拘役或新臺幣五萬元以下罰金。
持有第二級毒品者，處二年以下有期徒刑、拘役或新臺幣三萬元以下罰金。
持有專供製造或施用毒品之器具者，處一年以下有期徒刑、拘役或新臺幣一萬元以下
罰金。


司法院資訊處製作；財團法人民間司法改革基金會備份。
